臺灣基隆地方法院民事裁定
110年度消債更字第64號
聲  請  人
即  債務人  杜云妟  


代  理  人  黃俊六律師
上列當事人聲請消費者債務清理事件，本院裁定如下：
    主  文
聲請人杜云妟自中華民國一百一十年九月十七日下午五時起開始
更生程序。
命司法事務官進行本件更生程序。
    理  由
一、按為使負債務之消費者得依消費者債務清理條例（下稱債清
    條例）所定程序清理債務，以調整其與債權人及其他利害關
    係人之權利義務關係，保障債權人之公平受償，謀求消費者
    經濟生活之更生及社會經濟之健全發展，特制定債清條例（
    參見債清條例第1條）。次按債務人不能清償債務或有不能
    清償之虞者，得依債清條例所定更生或清算程序，清理其債
    務；債務人無擔保或無優先權之「本金及利息」債務總額未
    逾新臺幣（下同）12,000,000元者，於法院裁定開始清算程
    序或宣告破產前，得向法院聲請更生；債務人對於金融機構
    負債務者，在聲請更生或清算前，應向最大債權金融機構請
    求協商債務清償方案，或向其住、居所地之法院或鄉、鎮、
    市、區調解委員會聲請債務清理之調解；自債務人提出協商
    請求之翌日起，逾30日不開始協商，或自開始協商之翌日起
    逾90日協商不成立，債務人得逕向法院聲請更生或清算，債
    清條例第3條、第42條第1項、第151條第1項、第153條定有
    明文。而依債清條例第2條第1項、第2項規定，債清條例所
    稱消費者，指五年內未從事營業活動或從事營業額平均每月
    200,000元以下之小規模營業活動之自然人。準此，五年內
    未從事營業活動或從事營業額平均每月200,000元以下之小
    規模營業活動之自然人，倘有不能清償債務或有不能清償債
    務之虞，且客觀上並無濫用更生或清算程序之情事者，自應
    使其藉由債清條例所定程序清理債務。第按法院開始更生程
    序之裁定，應載明其年、月、日、時，並即時發生效力；法
    院開始更生或清算程序後，得命司法事務官進行更生或清算
    程序，必要時得選任律師、會計師或其他適當之自然人或法
    人一人為監督人或管理人，債清條例第45條第1項、第16條
    第1項規定甚明。
二、聲請意旨略以：
　　聲請人即債務人向本院聲請債務清理之調解（本院民國110
    年度司消債調字第64號），嗣後協商無果。考量聲請人現今
    收入扣除每月之必要支出，已有不能清償債務之情形，因聲
    請人無擔保或無優先權之債務總額未逾12,000,000元，且未
    經法院裁定開始清算程序或宣告破產，爰依法向本院聲請更
    生等語。
三、經查：
  ㈠聲請人主張其於本件聲請前五年俱未從事營業活動，復未經
    法院裁定開始清算程序或宣告破產，尤以本件無擔保或無優
    先權之債務總額未逾12,000,000元，且其雖向本院聲請債務
    清理之調解（本院110年度司消債調字第64號），然則協商
    無果等情節，業經本院職權調取110年度司消債調字第64號
    消費者債務清理調解事件案卷核閱無訛，堪信聲請人關此主
    張俱為真實，並可認本件聲請尚與債清條例第2條第1項、第
    3條、第42條第1項、第151條之程序要件相符；準此，本院
    所應次予評估者，當屬衡諸聲請人目前之全部收支暨其財產
    狀況，聲請人究否已不能維持人性尊嚴之最低生活條件，而
    有「不能清償債務或有不能清償之虞」等情形。
  ㈡聲請人現今究否不能維持人性尊嚴之最低生活條件，而有「
    不能清償債務或有不能清償之虞」等情形：
  ⒈截至債權人因本院司法事務官通知而陳報債權額之時止，聲
    請人「無擔保或無優先權之債務」，累計已達3,096,607元
    。此除經本院職權調取110年度司消債調字第64號消費者債
    務清理調解事件案卷核閱屬實，並有永豐商業銀行股份有限
    公司傳真到院之金融機構債權表在卷可參。
  ⒉聲請人現今名下，並無可供變現換價之土地、房屋，此亦經
    聲請人向本院司法事務官提出全國財產稅總歸戶財產查詢清
    單為證。故自客觀以言，聲請人並無可供抵償前揭⒈所示債
    務之相當財產。
  ⒊聲請人陳報其現今收入，每月大約16,000元乙情，雖祇能提
    出切結書1紙（110年度司消債調字第64號卷第55頁）為據，
    然本件亦查無反於聲請人上開主張之相關事證。故本院乃參
    酌聲請人之切結內容，推認聲請人每月收入僅止16,000元。
　⒋債清條例第64條之2第1項規定：「債務人必要生活費用，以
    最近一年衛生福利部或直轄市政府所公告當地區每人每月最
    低生活費一點二倍定之。」因聲請人住居於基隆市，而衛生
    福利部公告之110年度臺灣省（含基隆市）每人每月最低生
    活費，則係13,288元，故聲請人每月之必要支出，推算應為
    15,946元【計算式：13,288元×1.2倍＝15,946元，小數點以
    下四捨五入】。
  ⒌承前，聲請人每月收入16,000元，扣除其每月必要性支出15,
    946元，聲請人各月至多僅能清償54元【計算式：16,000元－
    15,946元＝54元】，因聲請人「無擔保或無優先權之債務」
    ，累計已達3,096,607元，是縱不論迄今仍不斷衍生累增之
    利息或違約金，現已44歲之聲請人，至少猶須清償57345個
    月即4778年又9個月【計算式：3,096,607元÷54元＝57345。
    小數點以下無條件進位】，而顯非一般人有生之年所能企及
    ，互核勾稽上情以觀，堪認聲請人客觀上確實有不能清償債
    務之虞，而有藉助更生制度，調整其與債權人間之權利義務
    關係，俾重建其經濟生活之必要。
四、綜上所述，聲請人為五年內俱未從事營業活動之一般消費者
    ，復未經法院裁定開始清算程序或宣告破產，尤以本件無擔
    保或無優先權之債務總額未逾12,000,000元，且雖曾向本院
    聲請債務清理之調解而協商不成（本院110年度司消債調字
    第64號），此外，衡諸聲請人目前之全部收支暨其財產狀況
    ，聲請人已不能維持人性尊嚴之最低生活條件，而有不能清
    償債務之虞，兼之本件查無債清條例第6條第3項、第8條或
    第46條各款所定應駁回更生聲請之事由存在，則其本件更生
    聲請，自屬有據，並應准許。又聲請人於更生程序開始後，
    應另行提出足以為債權人會議可決或經法院認為公允之更生
    方案以供採擇，俾免更生程序進行至應行清算之程度（債清
    條例第61條規定參看），而本院司法事務官於進行更生程序
    、協助聲請人提出更生方案時，亦應注意酌留聲請人生活上
    應變所需之費用，並依社會常情衡量聲請人之償債能力，依
    此協助債務人擬定公允之更生方案，期與債清條例重建債務
    人經濟生活之立法目的相合。
五、依債清條例第45條第1項、第16條第1項，裁定如主文。
中　　華　　民　　國　　110 　年　　9 　　月　　17　　日
                  民事庭法  官   王慧惠
以上正本係照原本作成。　　　　　　　　　   
本件裁定不得抗告。
中　　華　　民　　國　　110 　年　　9 　　月　　17　　日
                        書記官   姚安儒